臺灣高等法院刑事判決　　　　　　　　95年度上易字第2418號
　　上　訴　人　臺灣臺北地方法院檢察署檢察官
　　被　　　告　甲○○
　　選任辯護人　劉祥墩律師
　　　　　　　　朱家蓉律師
　　　　　　　　方裕元律師
上列上訴人因被告詐欺案件，不服臺灣臺北地方法院94年度易字
第2120號，中華民國95年10月31日第一審判決（起訴案號：臺灣
臺北地方法院檢察署94年度偵字第17030號），提起上訴， 本院
判決如下：
    主  文
上訴駁回。
    理  由
一、公訴意旨略以：被告甲○○係址設臺南市○○○街70巷7號1
    樓之「儂特國際服飾開發有限公司（下稱儂特公司）」之負
    責人，明知其與「柏杉國際有限公司（下稱柏杉公司，址設
    臺北市○○街232之2號7樓）」間於民國89年2月14日就「ｃ
    ｏｎｔｒａｉｒｅ」、「ｃｒ」（ 上開二者之ｒ均呈180度
    左右反轉）等標章取得再授權，儂特公司應依授權契約第三
    條之規定，依銷貨淨額百分之六等方式計算權利金給付予柏
    杉公司，竟意圖為自己及儂特公司不法之利益，自90年起，
    僅提供儂特公司於新光三越百貨公司站前店之銷售淨額，使
    柏杉公司陷於錯誤，誤認儂特公司僅於上址使用上開授權標
    章，而據以核算權利金新臺幣（下同）480萬元整， 共計儂
    特公司因之詐得短少給付90、91、92年度之權利金額達3049
    萬5954元以上。因認被告甲○○涉犯刑法第339條第2項之詐
    欺得利罪嫌等語。
二、按犯罪事實應依證據認定之，無證據不得認定其犯罪事實。
    又不能證明被告犯罪者，應諭知無罪之判決，刑事訴訟法第
    154條第2項、第301條第1項分別定有明文。再按，事實之認
    定，應憑證據，如未能發現相當證據，或證據不足以證明，
    自不能以推測或擬制之方法，為裁判基礎；且認定不利於被
    告之事實須依積極證據，苟積極證據不足為不利於被告事實
    之認定時，即應為有利於被告之認定；另認定犯罪事實所憑
    之證據，雖不以直接證據為限，間接證據亦包括在內，然而
    無論直接證據或間接證據，其為訴訟上之證明，須於通常一
    般之人均不致有所懷疑，而得確信其為真實之程度者，始得
    據為有罪之認定，倘其證明尚未達到此一程度，而有合理之
    懷疑存在，無從使事實審法院得有罪之確信時，即應由法院
    為諭知被告無罪之判決（最高法院40年臺上字第86號、30年
    上字第816號、76年臺上字第4986號判例參照）。
三、本件公訴人認被告甲○○涉犯刑法第339條第2項之詐欺得利
    罪嫌，無非以被告甲○○之自白、證人即柏杉公司總經理乙
    ○○之指述、證人即柏杉公司業務助理張玉琳之證述、證人
    即柏杉公司業務人員黃常慧之證述、經濟部智慧財產局「ｃ
    ｒ」商標註冊通知函（臺灣臺北地方法院檢察署【下稱臺北
    地檢署】94年度他字第3670號卷第8、9頁參照）、商標再授
    權合約書（同上卷第16頁至第20頁參照）、商標資料評定申
    請書及其附件（同上卷第22頁至第28頁參照）、 支票影本9
    紙（同上卷第260頁至第268頁參照）、柏杉公司中國農民銀
    行及第一商業銀行票據代收紀錄（同上卷第51、52頁參照）
    、銷售陳報單1紙（同上卷第30頁參照）等件資為論據。
四、被告甲○○於本院審判時固承認其為儂特公司之負責人，於
    上開時間有與柏杉公司就「ｃｏｎｔｒａｉｒｅ」商標簽訂
    授權契約，並給付權利金480萬元予柏杉公司之事實， 惟否
    認有何詐欺得利之犯行，辯稱：我與柏杉公司簽約時就是約
    定給付權利金480萬元，我也是一次付清，並無短少， 柏杉
    公司從來沒有依約請求百分之六之權利金，而儂特公司也從
    來沒有提供任何銷售資料予柏杉公司等語。
五、經查：
(一)被告甲○○係儂特公司之負責人， 於89年2月14日與柏杉公
    司間就「ｃｏｎｔｒａｉｒｅ」、「ｃｒ」（上開二者之ｒ
    均呈180度左右反轉）等標章簽訂商標再授權合約書， 由儂
    特公司自柏杉公司處取得上開商標之再授權，依據上開合約
    書第三條之規定，儂特公司應就合約產品銷貨淨額之百分之
    六之款項予柏杉公司作為權利金，而儂特公司實際上給付柏
    杉公司權利金480萬元整之事實，為被告所是認， 並有上開
    經濟部智慧財產局「ｃｒ」商標註冊通知函、商標再授權合
    約書、支票影本九紙及柏杉公司中國農民銀行及第一商業銀
    行票據代收紀錄等件在卷可稽。
(二)證人乙○○於原審95年6月20日審判時證稱： 依據上述之商
    標再授權合約書，被告每半年應提供銷售報表給柏杉公司，
    作為計算權利金之基礎，但是被告實際上係一年提供一次報
    表，而臺北地檢署92年度他字第3670號卷第30頁之銷售陳報
    單是張玉琳催促儂特公司，拿到後再交給我，因為依據這個
    銷售陳報單，被告之銷售金額達不到約定之最低銷售金額，
    所以我並沒有再向被告請求其他的權利金，嗣因儂特公司有
    向智慧財產局申請「ｃｒ」這個商標，並且提供90年度及91
    年度之銷售報表予智慧財產局，智慧財產局又將這些報表轉
    給小峰製作所，小峰製作所又將該等報表轉交給我們公司，
    才得知儂特公司提供給我們的銷售報表與實際上銷售之情形
    差距很大，儂特公司所提供之銷售報表就是臺北地檢署92年
    度他字第3670號卷第30頁之銷售陳報單及我今天所庭呈之92
    年度銷售報表等語（原審當日審判筆錄參照）。從而本件公
    訴人認被告施以詐術之方法為提供不實之銷售報表－即系爭
    銷售陳報單及證人乙○○於原審上開審理期日當庭提供之92
    年度銷售報表，故本件之爭點乃在於：被告究竟有無提供上
    開不實之銷售報表，施用詐術，而使柏杉公司陷於錯誤，短
    收權利金？
(三)查系爭銷售陳報單上所記載之公司資料不僅只儂特公司，並
    有諾貝達、法信等八、九家公司之銷售金額，且涵蓋各該公
    司89、90年度各月份及全年度銷售金額，依據證人張玉琳於
    原審上開審判期日證稱：我從89年至92年間， 每年的1月份
    及7月份左右，負責向儂特公司要報表等， 儂特公司每半年
    會提供1次銷售報表，有時候會給我一年份的報表等語（ 原
    審當日審判筆錄參照），則系爭銷售陳報單為兩個全年度之
    資料型態與證人張玉琳上開陳述－儂特公司提供之銷售報表
    為半年份或一年份型態乙節，顯然不相符合，況其上亦無任
    何儂特公司製作之文字記載，實無從認定此為儂特公司所製
    作或提供，用以向柏杉公司施詐之用。又證人乙○○所提出
    92年度銷售報表之文件為影本形式，其上之年度、月份、金
    額等內容均不清晰，甚而於該張文件左上方係另以鉛筆註記
    「９２」，雖該份文件下方有「儂特」字樣，然尚無從據此
    認定此份文件即為儂特公司所製作並提供之銷售報表。
六、綜上所述，證人乙○○之證述及其所提銷售陳報單既有其不
    可採為被告不利之認定，且亦查無其它積極證據足以認定被
    告有向柏杉公司提出系爭銷售陳報單及九十二年度銷售報表
    之行為，實難認被告於簽約時即出於詐騙柏杉公司的犯意而
    締約，或事後有提出不實報表使柏杉公司陷於錯誤，而被告
    免於給付權利金之情事，故本件縱使被告未依照上開商標再
    授權合約書之約定提供銷售報表予柏杉公司，抑或未依約給
    付銷售金額百分之六之權利金予柏杉公司，亦僅屬民事上債
    務不履行之問題，尚與刑法上詐欺得利之構成要件有間，故
    本件純係民事糾葛，雙方自應循民事訴訟程序解決之，此外
    復查無其他積極證據足認被告涉有詐欺犯行，自應為被告無
    罪之諭知。
七、原審予以詳查，而為被告無罪之諭知，尚無違誤，檢察官上
    訴意旨仍執前詞，指摘原判決不當，請求撤銷改判，洵無理
    由，上訴應予駁回。
據上論斷，應依刑事訴訟法第368條，判決如主文。
本案經檢察官林炳雄到庭執行職務。
中　　華　　民　　國　　96　　年　　2　　月　　15 　　日
　　　　　　　　　刑事第４庭    審判長法　官  蔡秀雄
　　　　　　　　　　　　　　　　　    法　官  鄭水銓
　　　　　　　 　 　　　　　　　　　　法　官  周煙平
以上正本證明與原本無異。
不得上訴。
                                      書記官  蕭麗珍
中　　華　　民　　國　　96　　年　　2 　　月　　27　　日
